臺灣高等法院臺南分院民事判決
110年度上易字第169號
上訴人即附  
帶被上訴人  陳蓁蓁  
訴訟代理人  呂承育律師
被上訴人即  
附帶上訴人  謝峻傑  
            謝峻豪  
上一人法定
代理人兼謝
峻傑訴訟代
理人        郭秋萍  
上列當事人間請求返還寄託物事件，上訴人對於民國110年4月16
日臺灣臺南地方法院109年度訴字第256號第一審判決提起上訴，
被上訴人提起附帶上訴，本院於111年8月17日言詞辯論終結，判
決如下：
    主  文
原判決關於命上訴人給付本息部分，及該部分假執行之宣告，暨
該訴訟費用部分均廢棄。
上開廢棄部分，被上訴人在第一審之訴及假執行之聲請均駁回。
被上訴人之附帶上訴及假執行之聲請均駁回。
廢棄部分第一、二審訴訟費用，由被上訴人負擔；附帶上訴部分
第二審訴訟費用，由附帶上訴人負擔。
    事實及理由
一、被上訴人即附帶上訴人謝峻傑、謝峻豪（下分稱謝峻傑、謝
    峻豪，合稱被上訴人）主張：上訴人即附帶被上訴人陳蓁蓁
    （下稱上訴人）為訴外人謝瑞忠（即被上訴人之被繼承人）
    小學同學即訴外人鄭保順（嗣改名鄭永康）之妻，其藉故暫
    借住謝瑞忠住處。謝瑞忠因與訴外人謝瑞隆（即謝瑞忠之兄
    ）有金錢糾紛，而遭查封土地，乃向上訴人借用銀行帳戶。
    上訴人於民國108年4月1日開立兆豐國際商業銀行股份有限
    公司（下稱兆豐銀行）○○分行帳號00000000000號帳戶（下
    稱兆豐銀行帳戶）交由謝瑞忠使用，謝瑞忠於108年4月2日
    匯款新臺幣（下同）1,300萬元至該帳戶，即該帳戶內之款
    項為謝瑞忠所寄放，上訴人與謝瑞忠間應已成立借用帳戶或
    消費寄託契約關係，上訴人於上開借用帳戶或消費寄託契約
    關係終止時，即應將為謝瑞忠所保管兆豐銀行帳戶內之款項
    返還予謝瑞忠。然上訴人卻侵吞兆豐銀行帳戶內之款項合計
    2,890,614元，其明細為：⒈上訴人假借謝瑞忠餽贈其200萬
    元，由兆豐銀行帳戶於108年6月18日轉帳提出200萬元予上
    訴人；⒉上訴人仍持有兆豐銀行帳戶之提款卡，自108年9月2
    4日起至同年10月3日止，陸續由ATM擅自提領款項共66萬元
    ；⒊於108年10月23日謝瑞忠死亡當日，將兆豐銀行帳戶之存
    款餘額230,614元提領一空。被上訴人為謝瑞忠之繼承人，
    業已向上訴人為終止借用帳戶或消費寄託契約關係之意思表
    示，上訴人即應將兆豐銀行帳戶內之款項返還予被上訴人，
    且上訴人就其取得謝瑞忠存入兆豐銀行帳戶之款項合計2,89
    0,614元，屬無法律上原因而受有前開利益，並致被上訴人
    受有損害，被上訴人自得依⒈民法第1147條、第1148條第1項
    規定；⒉民法第602條第1項準用第478條規定；⒊民法第179條
    、第181條規定（上開⒉及⒊之請求權，為擇一關係），請求
    上訴人給付2,890,614元及法定利息。原審為被上訴人一部
    敗訴之判決，尚有未洽，爰依法提起附帶上訴，並附帶上訴
    聲明：㈠原判決關於駁回被上訴人下開請求及該部分之假執
    行聲請均廢棄；㈡上開廢棄部分，上訴人應再給付被上訴人2
    66萬元，及自109年2月20日起至清償日止，按週年利率5%計
    算之利息；㈢願供擔保，請准宣告假執行【被上訴人就原判
    決駁回其逾此部分之其餘請求，未據聲明不服，此部分非本
    院審理範圍】。並就上訴人上訴部分，答辯聲明：上訴駁回
    。
二、上訴人則辯以：謝瑞忠早於106年間即與訴外人即被上訴人
    之母郭秋萍離婚，上訴人於107年6月間與謝瑞忠同住，照顧
    謝瑞忠及謝峻豪（領有身心障礙證明）。謝瑞忠前經法院判
    決確定應給付謝瑞隆款項，為避免其名下帳戶遭謝瑞隆強制
    執行，乃央請上訴人開立兆豐銀行帳戶供其使用，兆豐銀行
    帳戶係專供謝瑞忠所使用，帳戶內之款項及提款卡均由謝瑞
    忠自行管理使用，上訴人並無保管使用兆豐銀行帳戶之款項
    及提款卡。又謝瑞忠為癌末病患，其與上訴人同居約1年，
    為答謝上訴人之照顧及陪伴，於108年6月18日自兆豐銀行帳
    戶轉帳提出200萬元贈與上訴人，此款項既由謝瑞忠自行處
    分，被上訴人依消費寄託或不當得利關係請求返還，自屬無
    據。至被上訴人所稱兆豐銀行帳戶自108年9月24日起至同年
    10月3日止，由ATM提領款項共66萬元乙節，並非上訴人所提
    領，上訴人對該些款項提領情形亦不知悉，被上訴人空言主
    張，屬臆測之詞，並無足採。再謝瑞忠因有資金需求及治療
    癌症須支出醫藥費，自107年底至108年3月間陸續向上訴人
    借款300萬元。謝瑞忠向上訴人商借兆豐銀行帳戶供其使用
    時，即承諾於其死亡後，兆豐銀行帳戶餘額將優先清償其向
    上訴人所借款項300萬元。故上訴人於謝瑞忠死亡後，始將
    兆豐銀行帳戶餘額230,614元全數提領，以部分受償謝瑞忠
    之欠款。原審判命上訴人應給付被上訴人230,614元本息，
    實有不當。爰依法提起上訴，並上訴聲明：㈠原判決關於命
    上訴人給付被上訴人230,614元本息部分廢棄；㈡上開廢棄部
    分，被上訴人在第一審之訴駁回。對被上訴人附帶上訴部分
    ，答辯聲明：㈠附帶上訴駁回；㈡如受不利判決，附帶被上訴
    人願供擔保，請准免為假執行之宣告。
三、本件經整理兩造不爭執事項，及依民事訴訟法第463條準用
    同法第270條之1第1項第3款規定整理並協議簡化兩造爭點如
    下：
  ㈠不爭執事項：
　⒈被上訴人之父謝瑞忠於108年10月23日死亡，被上訴人為謝瑞
    忠之全體繼承人，且均未拋棄繼承。
  ⒉上訴人自107年6月間起搬入謝瑞忠住處同住，至謝瑞忠死亡
    為止。
  ⒊上訴人於108年4月1日向兆豐銀行○○分行開立兆豐銀行帳戶，
    專供謝瑞忠財務使用，期間所存入款項均為謝瑞忠所有。
  ⒋上訴人以請求返還借款為由，向臺灣臺南地方法院（下稱臺
    南地院）對被上訴人提起返還借款之訴，經該院以109年度
    訴字第235號民事判決駁回上訴人之訴，上訴人不服，提起
    上訴，嗣經本院110年度上字第50號民事判決主文：原判決
    廢棄；被上訴人應於繼承謝瑞忠之遺產範圍内，連帶給付上
    訴人2,769,386元本息（下稱另案事件）。又被上訴人已就
    另案事件提起上訴。
  ⒌上訴人持有以「謝瑞忠」名義於108年2月27日及3月1日所簽
    立、金額各為100萬元及200萬元之借據2張（就上開2借據，
    下分稱108年2月27日借據、108年3月1日借據，合稱系爭2借
    據）。於另案事件一審審理時囑託法務部調查局鑑定研判與
    謝瑞忠生前之簽名筆跡筆畫特徵相同，研判應為同一人所書
    。
  ⒍兆豐銀行帳戶於謝瑞忠死亡時之存款餘額為230,614元，上訴
    人於謝瑞忠死亡當日全數提領完畢。
  ⒎被上訴人以108年12月5日臺南地院郵局存證號碼000000號存
    證信函通知上訴人終止兆豐銀行帳戶之消費寄託關係，並請
    求返還保管款，經上訴人於同年月9日收受。
  ⒏兆豐銀行帳戶於108年6月18日轉帳提出200萬元款項，是支付
    給上訴人。
  ⒐訴外人上禾鑫科技有限公司（下稱上禾鑫公司）於107年5月
    間，向訴外人中租迪和股份有限公司（下稱中租迪和）借款
    2,000萬元，並由謝瑞忠提供其所有坐落臺南市○○區○○段000
    、000、000、000地號土地及同區○○段000、000、000、000
    地號土地（下合稱永康土地），為中租迪和設定最高限額抵
    押權擔保上開借款。嗣上開借貸契約於108年3月解約，上禾
    鑫公司另向中租迪和借貸3,200萬元，並以謝瑞忠之永康土
    地繼續為中租迪和設定最高限額抵押權擔保。
  ⒑謝瑞忠之兄謝瑞隆以謝瑞忠未執行委任義務而受有不當得利
    為由，向臺南地院對謝瑞忠提起返還不當得利之訴，經該院
    以106年度訴字第1043號民事判決，命謝瑞忠應給付謝瑞隆3
    ,889,000元本息，謝瑞忠不服，提起上訴，經本院於108年2
    月21日以107年度上字第136號民事判決上訴駁回並確定在案
    。嗣謝瑞忠為避免其名下不動產及銀行帳戶遭謝瑞隆強制執
    行，因而向上訴人借用兆豐銀行帳戶使用。
  ⒒謝瑞忠於107年間及108年上旬，有多次往返中國大陸，及為
    治療癌症、車貸等支出。
　㈡爭執事項：
    被上訴人依民法第1147條、第1148條第1項及民法第602條第
    1項消費寄託準用民法第478條消費借貸返還請求權規定，或
    依民法第179條、第181條規定，擇一請求上訴人返還2,890,
    614元本息，有無理由？
四、本院得心證之理由：　　　　　
　㈠上訴人開立兆豐銀行帳戶供謝瑞忠財務使用，其2人間屬委任
    關係，而非消費寄託關係：
  ⒈按民法第602條所稱之「消費寄託」，除寄託物為代替物得由
    受寄人以種類、品質、數量相同之物返還外，必以寄託物之
    保管為目的，並約定移轉寄託物之所有權於受寄人者始足當
    之（最高法院89年度台上字第2853號民事判決參照）。查上
    訴人於108年4月1日向兆豐銀行○○分行開立兆豐銀行帳戶，
    專供謝瑞忠財務使用，期間所存入款項均為謝瑞忠所有。而
    謝瑞忠係為避免其名下不動產及銀行帳戶遭謝瑞隆強制執行
    ，因而向上訴人借用兆豐銀行帳戶使用，此為兩造所不爭執
    （見不爭執事項⒊、⒑），堪信為真實。是依上訴人與謝瑞忠
    間之約定，謝瑞忠對存入兆豐銀行帳戶之款項仍保有所有權
    ，而未將該款項之所有權移轉於上訴人，此與消費寄託係約
    定寄託物之所有權移轉於受寄人之契約顯有不符，已難認其
    2人間有成立消費寄託契約。
  ⒉且依兩造不爭執事項⒐、⒒所示，可知謝瑞忠生前以上禾鑫公
    司名義向中租迪和借款，並提供其永康土地設定抵押擔保，
    於108年3月間增貸至3,200萬元；暨謝瑞忠於107年間及108
    年上旬，有多次往返中國大陸，及為治療癌症、車貸等支出
    等情。又謝瑞忠係以兆豐銀行帳戶款項繳納貸款、支付生活
    及醫療開銷；並於108年6月18日向兆豐銀行○○分行開立該行
    支票號碼BR0000000、發票日108年6月18日、受款人上訴人
    、票面金額200萬元之銀行支票1紙（下稱系爭支票），支付
    200萬元予上訴人（見不爭執事項⒏），另於108年5月22日指
    示員工郭惠玲匯款58萬元返還訴外人詹麗淑之借貸款，及於
    108年5月28日匯款裁判費192,000元予訴外人陳郁芬律師，
    支付其另案對郭秋萍起訴請求分配夫妻剩餘財產訴訟之裁判
    費；更於108年7月17日由謝瑞忠自行匯款465,000元至上禾
    鑫公司，返還中租迪和之借款等情，有兆豐銀行帳戶存款往
    來明細明細表、系爭支票、存款取款憑條、臨櫃作業關懷客
    戶提問單、108年7月17日國內匯款申請書、收入傳票等影本
    （見原審卷第87-92、151、185-199頁）可稽。足認上訴人
    辯稱兆豐銀行帳戶存款係由謝瑞忠自行支配使用，而非由上
    訴人保管使用之情，應為可採。是謝瑞忠既得自行支配使用
    該帳戶內之存款，顯見上訴人並非保管謝瑞忠存入兆豐銀行
    帳戶存款之受寄人。
　⒊被上訴人另主張謝瑞忠於108年10月22日晚上在成大醫院彌留
    之際，是上訴人將兆豐銀行帳戶之提款卡交還予謝峻傑，足
    見係由上訴人保管及持有該提款卡等語。然為上訴人所否認
    ，並辯稱：提款卡當時在謝瑞忠身上，當時謝瑞忠在病床上
    ，故是透過上訴人將提款卡交給謝峻傑等語。兩造對上開提
    款卡是自上訴人或謝瑞忠身上取出而交付乙節，所述並不一
    致，縱認當時係由上訴人身上取出而交付，然以斯時謝瑞忠
    確實在醫院內處於彌留之際，而上訴人與謝瑞忠已長期同住
    ，並多次以親友身分陪同謝瑞忠至醫院就診，及在謝瑞忠之
    相關手術同意書、意願書上簽名等情，有被上訴人提出肝腫
    瘤栓塞(載藥微球)同意書、國立臺灣大學醫學院附設醫院醫
    療指定代理人委任書暨解除「醫療指定代理人委任」書等（
    見本院卷一第497、499頁，卷二第283-287頁）可稽，堪認
    其2人間關係確屬緊密。則縱在當時係由上訴人身上取出而
    交付，亦可能是出自謝瑞忠之臨終託付，不得以此即認在此
    之前，均係由上訴人保管及持有該提款卡。是被上訴人此部
    分主張，並不足採。
　⒋由上述可知，上訴人僅是受謝瑞忠所託開立兆豐銀行帳戶供
    謝瑞忠財務使用，謝瑞忠就存入該帳戶之款項仍保有所有權
    ，並得自行支配使用款項，上訴人並無保管使用兆豐銀行帳
    戶之款項，是上訴人自非受寄人無疑，上訴人與謝瑞忠間應
    屬委任關係而非消費寄託關係。
　㈡就被上訴人依各項請求權請求上訴人返還2,890,614元本息，
    是否有理由？分別論述如下：
  ⒈繼承法律關係（民法第1147條、第1148條第1項規定）及消費
    寄託準用消費借貸返還請求權（民法第602條第1項、第478
    條規定）部分：
　　上訴人與謝瑞忠間就兆豐銀行帳戶之款項，並非消費寄託關
    係，已如前述，自無所謂被上訴人得本於消費寄託向上訴人
    請求返還款項之可能。是以被上訴人依上開規定請求上訴人
    返還上開款項，即屬無據，不應准許。
　⒉繼承法律關係（民法第1147條、第1148條第1項規定）及不當
    得利請求權（民法第179條、第181條規定）部分：
  ⑴按當事人主張有利於己之事實者，就其事實有舉證之責任，
    民事訴訟法第277條前段定有明文。且民事訴訟如係由原告
    主張權利者，應先由原告負舉證之責，若原告先不能舉證，
    以證實自己主張之事實為真實，則被告就其抗辯事實即令不
    能舉證，或其所舉證據尚有疵累，亦應駁回原告之請求。本
    件被上訴人主張上訴人取得謝瑞忠存入兆豐銀行帳戶之款項
    合計2,890,614元，其明細如前述所列，屬無法律上原因而
    受有前開利益，並致被上訴人受有損害，應予返還等語。上
    訴人對其有於108年6月18日取得200萬元款項及於108年10月
    23日領取230,614元款項固不爭執，惟否認其餘款項為其所
    領取，並以前詞置辯，依前開說明，被上訴人應就其主張有
    利於己之事實，負舉證責任。
  ⑵經查：
　①關於兆豐銀行帳戶於108年6月18日轉帳提出200萬元款項，是
    支付給上訴人乙節，為兩造所不爭執（見不爭執事項⒏），
    堪信為真實。然謝瑞忠就存入兆豐銀行帳戶之款項仍保有所
    有權，並得自行支配使用款項，已如前述。是謝瑞忠既有權
    處分兆豐銀行帳戶內款項，則其生前將200萬元支付予上訴
    人，自屬有權處分所為，上訴人因此取得該筆款項，自屬有
    據，並非不當得利。被上訴人復未能證明上訴人受有200萬
    元款項，係無法律上原因，其依不當得利之法律關係，請求
    上訴人返還此部分款項，不應准許。
  ②關於兆豐銀行帳戶自108年9月24日起至同年10月3日止，陸續
    由ATM提領款項共66萬元部分，被上訴人雖主張係由上訴人
    持兆豐銀行帳戶之提款卡擅自提領，提領後即存放於上訴人
    之玉山銀行帳戶等語（見原審卷第285-286頁），然為上訴
    人所否認。查原審依被上訴人之聲請，調取玉山銀行帳戶自
    108年9月1日起至同年10月31日止之交易明細結果，並無與
    該些提領款項相近或相符，而有存入玉山銀行帳戶之任何交
    易紀錄，有玉山銀行個金集中部109年8月31日玉山個(集中)
    字第0000000000號函及附件（見原審卷第313、315頁）可稽
    ，被上訴人此部分主張，已無足採。另就被上訴人聲請調取
    兆豐銀行○○分行所設置ATM提款機於上開期間之監視器畫面
    部分，經該行回覆其監視器畫面至多僅保存半年，108年部
    分現已無留存等語，有本院111年3月21日公務電話查詢紀錄
    表（見本院卷二第89頁）可稽。被上訴人復無法舉證以實其
    說，是其此部分主張，自無足採，其依不當得利之法律關係
    ，請求上訴人返還此部分款項，不應准許。
  ③關於兆豐銀行帳戶於108年10月23日之存款餘額230,614元，
    為上訴人所提領乙節，為兩造所不爭執（見不爭執事項⒍）
    ，堪信為真實。上訴人辯以：謝瑞忠前向上訴人借款300萬
    元，且承諾於其死亡後，兆豐銀行帳戶餘額將優先清償其向
    上訴人所借款項300萬元。故上訴人於謝瑞忠死亡後，始將
    兆豐銀行帳戶餘額230,614元全數提領，以部分受償謝瑞忠
    之欠款等語。查：
　A.上訴人就上開300萬元借款，經扣除其自兆豐銀行帳戶受償
    之230,614元款項後，已對被上訴人提起返還借款之訴，業
    經另案事件二審判決被上訴人應於繼承謝瑞忠之遺產範圍内
    ，連帶給付上訴人2,769,386元本息在案，有本院依職權調
    取另案事件卷宗核閱無誤。
  B.上訴人持有以「謝瑞忠」名義於108年2月27日及3月1日所簽
    立、金額各為100萬元及200萬元之系爭2借據。於另案事件
    一審審理時囑託法務部調查局鑑定研判與謝瑞忠生前之簽名
    筆跡筆畫特徵相同，研判應為同一人所書，為兩造所不爭執
    （見不爭執事項⒌）。且被上訴人就108年2月27日借據其上
    謝瑞忠之簽名及印文各2枚，108年3月1日借據其上謝瑞忠之
    簽名1枚及印文2枚均為真正，在另案事件均不爭執（見另案
    事件二審判決之不爭執事項⒉），堪認系爭2借據其上謝瑞忠
    之簽名及印文為真正。
　C.上訴人在另案事件復提出Line對話內容、108年2月27日郵政
    跨行匯款申請書、中華郵政郵政存簿儲金簿封面及內頁、中
    國信託銀行中臺南分行臺幣帳戶存款存摺封面及內頁、元大
    銀行○○分行存款存摺封面及內頁（見另案事件一審卷一第15
    -17、73-77、119-123、159-169、365之1-366之1頁，二審
    卷第135-137、213、215頁）為證，被上訴人對上開證據資
    料在另案事件均不爭執，堪認上開資料亦為真正。
　D.觀諸系爭2借據已分別載明：上訴人有借貸100萬元、200萬
    元予謝瑞忠，謝瑞忠應償還上開款項之事實，且分別有手寫
    記載「本人（即上訴人，下同）已於108年2月27日交付現金
    壹佰萬元給謝瑞忠先生」、「本人已於108年3月1日交付現
    金二百萬元給謝瑞忠先生」等語，而系爭2借據既為謝瑞忠
    所簽立，且上開手寫記載復有被上訴人不爭執其真正之謝瑞
    忠之印文蓋於其上，又蓋章與簽名生同等之效力，為民法第
    3條第2項所明定，自不得以該手寫記載部分無謝瑞忠之簽名
    ，即論斷上訴人並無交付款項之情。參以上訴人主張其交付
    借款情形，亦有其提出上開匯款、儲金簿、存摺封面及內頁
    等資料為證，更可佐證上訴人之主張為可採。
  E.況依證人林炳鐘於另案事件一審審理時之證述（見另案事件
    一審卷一第572-573頁），並據其提出投資合作協議書（見
    原審卷二第15-16頁）為證，核與上訴人之主張大致相符。
　F.依上述，系爭2借據已載明上訴人與謝瑞忠有借貸之合意，
    且謝瑞忠已受領款項，已如前述，堪認上訴人就此已盡其舉
    證責任。
  G.被上訴人雖主張：謝瑞忠並非無資力之人，而無須向上訴人
    借貸。反以上訴人係受僱領薪階級，年薪不豐，尚有其他支
    出，是否仍有款項可供借貸謝瑞忠，實屬有疑等語。然被上
    訴人對郭秋萍於另案監宣字事件中，提出108年9月26日家事
    陳述意見狀表示：郭秋萍與謝瑞忠結婚後至102年間，謝瑞
    忠卻仍花錢無度，致使家庭經濟狀況有入不敷出之情形等語
    。且謝瑞忠於107年、108年度上旬間，有多次往返中國大陸
    ，及為治療癌症、車貸等多項支出。再謝瑞忠因避免其土地
    及銀行帳戶遭謝瑞隆強制執行，而有向上訴人借兆豐銀行帳
    戶使用，及謝瑞忠名下雖有多筆土地，惟業經設定高額之最
    高限額抵押權予中租迪和，又上訴人之財稅資料等情，均不
    爭執（見另案事件二審判決之不爭執事項⒋、⒌、⒐至⒒），且
    有上訴人提出醫療費用繳費通知單、Line對話、土地登記第
    2類謄本、臺企銀匯款申請書、兆豐銀行活期儲蓄存款存摺
    封面及內頁、家事陳述意見狀等（見另案事件一審卷一第69
    -71、79-91、115-117、125-133頁，二審卷第191-195頁）
    為證，及另案事件一審依上訴人聲請所調取長庚醫療財團法
    人林口長庚紀念醫院109年7月29日長庚院林字第0000000000
    號函檢附之醫療費用明細表（見另案事件一審卷一第435-53
    9頁）暨依被上訴人聲請所調取上訴人之財稅資料（見另案
    事件一審卷一第143-149頁）可稽，堪信為真實。綜合上情
    ，謝瑞忠之銀行帳戶固有結餘款，然其各項支出甚多，甚且
    有躲避強制執行之情，且其名下土地已設定高額之最高限額
    抵押權，變現不易，再以其當時身罹重症住院，生活多所不
    便下，自無法排除仍有向外借貸之可能。再依上訴人之財稅
    資料所示，其亦非屬無資力之人，故尚難以被上訴人所提上
    開資料，為被上訴人有利之證明。又謝瑞忠之借款原因如何
    或其借款時是否確無資力，亦與該借款之成立與否無關，被
    上訴人上開主張並不足採。
　H.至兩造就上訴人是否為謝瑞忠之同居人乙節，所述固有不同
    ，並各自提出證據，然無論其2人是否為同居人之關係，並
    不會影響本件有無借款之認定，即無論究之必要，在此說明
    。　
　I.綜上，上訴人與謝瑞忠間就300萬元借款確有消費借貸之意
    思表示相互一致，且上訴人亦有交付300萬元借款予謝瑞忠
    ，是以上訴人主張其與謝瑞忠間有300萬元借款之消費借貸
    關係存在乙節，應屬可採。再以上訴人與謝瑞忠間之關係確
    屬緊密，已如前述，復且上訴人開立兆豐銀行帳戶供謝瑞忠
    財務使用，是以上訴人辯稱，因謝瑞忠前有積欠上訴人300
    萬元借款未償還，而謝瑞忠承諾於其死亡後，兆豐銀行帳戶
    餘額將優先清償其向上訴人所借款項300萬元等語，與常情
    並無相違，應堪採信。故上訴人自兆豐銀行帳戶內逕予扣款
    抵債，並非屬於無法律上原因而受有之利益，此與不當得利
    之要件並不相符，被上訴人依不當得利之法律關係，請求上
    訴人返還此部分款項，亦屬無據。
　⒊綜上各節，被上訴人依民法第1147條、第1148條第1項及民法
    第602條第1項消費寄託準用民法第478條消費借貸返還請求
    權規定，或依民法第179條、第181條規定，請求上訴人返還
    2,890,614元本息，即屬無據，不應准許。　
　⒋至被上訴人聲請調取玉山銀行帳戶自108年6月20日起迄今之
    交易往來明細，待證事實為欲證明該帳戶内之金額均支付上
    訴人訴訟代理人事務所之費用等；及聲請通知證人郭惠玲到
    庭為證，待證事實為上訴人邀請謝瑞忠投資前，謝瑞忠曾詢
    問郭惠玲之意見，及系爭支票係由郭惠玲在留存之影本上書
    寫「投資款」3字等情。核與本件之認定無涉，即無調查之
    必要，在此敘明。
五、綜上所述，被上訴人依民法第1147條、第1148條第1項及民
    法第602條第1項消費寄託準用民法第478條消費借貸返還請
    求權規定，或依民法第179條、第181條規定，請求上訴人給
    付2,890,614元，及自起訴狀繕本送達上訴人之翌日（即109
    年2月20日）起至清償日止，按週年利率5％計算之利息，為
    無理由，應予駁回。原審判命上訴人應給付被上訴人230,61
    4元本息，並依職權為附條件之准免假執行之宣告部分，自
    有未洽。上訴意旨指摘原判決此部分不當，求予廢棄改判，
    為有理由，自應由本院廢棄改判如主文第2項所示。至於上
    開應駁回部分，原審為被上訴人敗訴之判決，並無不合。被
    上訴人之附帶上訴，為無理由，應予駁回。其附帶上訴部分
    ，既經駁回，則其假執行之聲請失其依附，應併予駁回。
六、本件事證已臻明確，兩造其餘之攻擊或防禦方法及所用之證
    據，經本院斟酌後，認為均不足以影響本判決之結果，爰不
    逐一論列，併此敘明。
七、據上論結，本件上訴人之上訴為有理由，被上訴人附帶上訴
    為無理由，依民事訴訟法第450條、第449條第1項、第78條
    ，判決如主文。
中　　華　　民　　國　　111 　年　　9 　　月　　14　　日
                  民事第一庭    審判長法  官  吳上康

                                      法  官  蔡孟珊

                                      法  官  黃瑪玲
上為正本係照原本作成。
被上訴人即附帶上訴人如不服本判決，應於收受送達後20日內向
本院提出上訴書狀，其未表明上訴理由者，應於提出上訴後20日
內向本院補提出理由書狀（均須按他造當事人之人數附繕本），
上訴時應提出委任律師或具有律師資格之人之委任狀；委任有律
師資格者，另應附具律師資格證書及釋明委任人與受任人有民事
訴訟法第466條之1第1項但書或第2項（詳附註）所定關係之釋明
文書影本。如委任律師提起上訴者，應一併繳納上訴審裁判費。
上訴人即附帶被上訴人不得上訴。
中　　華　　民　　國　　111 　年　　9 　　月　　14　　日

                                      書記官  蘭鈺婷
【附註】
民事訴訟法第466條之1：
⑴對於第二審判決上訴，上訴人應委任律師為訴訟代理人。但上
  訴人或其法定代理人具有律師資格者，不在此限。
⑵上訴人之配偶、三親等內之血親、二親等內之姻親，或上訴人
  為法人、中央或地方機關時，其所屬專任人員具有律師資格並
  經法院認為適當者，亦得為第三審訴訟代理人。
民事訴訟法第466條之2第1項：
上訴人無資力委任訴訟代理人者，得依訴訟救助之規定，聲請第
三審法院為之選任律師為其訴訟代理人。